【裁判字號】    99,聲判,78
【裁判日期】    990531
【裁判案由】    聲請交付審判
【裁判全文】
臺灣臺北地方法院刑事裁定              99年度聲判字第78號
聲  請  人
即  告訴人  丙○○
            丁○○
共同代理人  陳進會律師
被      告  甲○○
            乙○○
上列聲請人即告訴人等因被告等偽造文書等案件，不服臺灣高等
法院檢察署檢察長中華民國九十九年三月三十一日九十九年度上
聲議字第二二九四號駁回聲請再議之處分（原不起訴處分案號：
臺灣臺北地方法院檢察署九十八年度偵字第一三九二四號），聲
請交付審判，本院裁定如下：
    主    文
聲請駁回。
    理    由
一、本件聲請交付審判意旨略以：（一）依臺灣高等法院檢察署
    處分書所引證人王德舜之證言可知，本件公司辦理解散須由
    聲請人丁○○在阿布的家企業有限公司股東同意書上親筆簽
    名始得送件，然聲請人丙○○、丁○○根本不知亦未參加公
    司解散之決議，更未同意於股東同意書上簽名，則被告等明
    知聲請人等並未同意辦理解散，亦不可能應被告等之要求「
    親自簽名」，是被告等與證人王德舜涉有聲請人等所指共同
    偽造文書罪嫌。又被告甲○○於該同意書上所載日期即民國
    九十四年一月十四日有與聲請人丙○○見面，被告甲○○並
    親自簽收聲請人丙○○交予之支票明細，依經驗法則，何以
    被告甲○○不於當日將股東同意書直接交給聲請人丙○○簽
    名蓋章，反而迂迴由證人王德舜代簽？是臺灣高等法院檢察
    署處分書仍認被告等未涉嫌偽造文書云云，實與卷內證據相
    違且有悖經驗法則。（二）再被告乙○○於偵訊時辯稱：丁○○之姓名不知是誰簽的等語，與證人王德舜供稱：丁○○
    之簽名係由其與乙○○討論後由其代簽等語，已屬矛盾，顯
    見被告乙○○畏罪情虛之情。再者，被告甲○○雖辯稱聲請
    人丙○○亦同意解散，被告乙○○辯稱聲請人丁○○的章是
    聲請人丙○○授權伊蓋的，惟均未提出任何證據。苟如被告
    乙○○所辯；聲請人丙○○授權伊蓋用丁○○之印章云云，
    則被告乙○○既已被授權蓋用印章，為何其不再要求授權伊
    代簽聲請人丁○○姓名，反而假手證人王德舜代簽？臺灣高
    等法院檢察署無視上開供詞與證詞間之矛盾，竟採為駁回理
    由，除有未盡調查證據之能事外，亦顯違背論理法則。（三
    ）再聲請人丙○○雖於警詢中坦承於九十四年一月十一日與
    被告等協議拆夥，惟協議拆夥、公司是否解散及聲請人丙○○是否授權被告等蓋用聲請人丁○○之印章均屬個別之事，
    何能相提並論？又聲請人丙○○雖涉犯偽造有價證券而遭檢
    察官提起公訴，惟此乃聲請人丙○○個人之事，與被告等是
    否涉嫌偽造文書並無關聯性，何能資為被告等無偽造文書犯
    嫌之依據。臺灣高等法院檢察署將協議拆夥視為同意公司解
    散及視同有經聲請人丙○○授權，顯屬違背論理法則，亦有
    違無罪推定原則云云。
二、按告訴人不服上級法院檢察署檢察長或檢察總長認再議為無
    理由而駁回之處分者，得於接受處分書後十日內委任律師提
    出理由狀，向該管第一審法院聲請交付審判；法院認交付審
    判之聲請不合法或無理由者，應駁回之，刑事訴訟法第二百
    五十八條之一、第二百五十八條之三第二項前段，分別定有
    明文。次按九十一年一月十七日三讀通過，同年二月八日公
    布之刑事訴訟法第二百五十八條之一係參考德國刑事訴訟法
    第一百七十二條第二項之規定及日本刑事訴訟法第二百六十
    二條准起訴之規定，增訂「聲請法院交付審判制度」，告訴
    人於不服上級檢察署之駁回處分者，得向法院聲請交付審判
    ，考其立法目的，無非係為對於檢察官起訴裁量之制衡，除
    貫徹檢察機關內部檢察一體之原則所含有之內部監督機制外
    ，另宜有檢察機關以外之監督機制，由法院保有最終審查權
    而介入審查，提供告訴人多一層救濟途徑（刑事訴訟法第二
    百五十八條之一立法理由參照），以促使檢察官對於不起訴
    處分為最慎重之篩選，審慎運用其不起訴裁量權。從而，本
    條之適用一方面係強制告訴人先循檢察機關內部之監督機制
    救濟無效果後，始由法院為之；另一方面亦促使檢察機關內
    部省視其不起訴處分是否妥當，法院有最終審查權。是交付
    審判之制度雖賦予法院於告訴人交付審判之聲請裁定准否前
    ，可依同法第二百五十八條之三第三項規定為「必要之調查
    」，然法院於審查交付審判之聲請有無理由時，應以審酌告
    訴人所指摘不利被告之事證未經檢察機關詳為調查或斟酌，
    或不起訴處分書所載理由違背經驗法則、論理法則及證據法
    則為限，方符本條係為制衡檢察官起訴裁量權之立法意旨，
    合先敘明。
三、程序部分：
（一）本件聲請人丙○○、丁○○以被告甲○○、乙○○涉犯偽
      造文書等罪嫌而提出告訴，案經臺灣臺北地方法院檢察署
      檢察官偵查後，於九十八年九月二十五日以九十八年度偵
      字第一三九二四號為不起訴處分；聲請人丙○○、丁○○
      不服，於法定期間內具狀聲請再議，經臺灣高等法院檢察
      署檢察長以其再議為無理由，而於九十九年三月三十一日
      以九十九年度上聲議字第二二九四號處分書駁回聲請人丙○○、丁○○再議之聲請。聲請人丙○○、丁○○均於九
      十九年四月八日收受前開處分書後，於法定聲請期限內即
      九十九年四月十九日（四月十八日為星期日，順延一日）
      委由代理人陳進會律師提出刑事交付審判聲請狀，向本院
      聲請交付審判。
（二）經查，本院審核聲請人丙○○、丁○○之程序要件，符合
      刑事訴訟法第二百五十八條之一第一項之規定，此有刑事
      委任狀及刑事聲請交付審判聲請狀各一份附卷可參，復經
      本院依職權調閱臺灣高等法院檢察署九十九年度上聲議字
      第二二九四號全部卷宗核閱無誤，是本件聲請程序係屬適
      法。
 四、實體部分：
（一）按犯罪事實應依證據認定之，無證據不得認定犯罪事實；
      不能證明被告犯罪或其行為不罰者，應諭知無罪之判決，
      刑事訴訟法第一百五十四條第二項、第三百零一條第一項
      分別定有明文。次按事實之認定，應憑證據，如未能發現
      相當證據，或證據不足以證明，自不能以推測或擬制之方
      法，以為裁判之基礎；又認定犯罪事實所憑之證據，雖不
      以直接證據為限，間接證據亦包括在內，然而無論直接或
      間接證據，其為訴訟上之證明，須於通常一般之人不致有
      所懷疑，而得確信其為真實之程度者，始得據為有罪之認
      定；再認定不利於被告之事實，須依積極證據，苟積極證
      據不足為不利於被告事實之認定時，即應為有利於被告之
      認定，更不必有何有利之證據，最高法院四十年臺上字第
      八六號、七十六年臺上字第四九八六號及三十年上字第八
      一六號分別著有判例意旨可參。再按告訴人之告訴，係以
      使被告受刑事訴追為目的，是其陳述是否與事實相符，仍
      應調查其他證據以資審認；又被害人之陳述如無瑕疵，且
      就其他方面調查又與事實相符，固足採為科刑之基礎，倘
      其陳述尚有瑕疵，而在未究明前，遽採為論罪科刑之根據
      ，即難認為適法，最高法院五十二年臺上字第一三○○號
      、六十一年臺上字第三○九九號著有判例意旨足資參照。
（二）本件聲請人丙○○、丁○○據以指訴被告甲○○、乙○○
      涉有偽造文書罪嫌之事證，無非係認被告甲○○、乙○○
      明知聲請人丙○○、丁○○並未同意辦理公司解散，竟未
      經聲請人丙○○、丁○○同意，於「阿布的家企業有限公
      司股東同意書」上偽造聲請人丁○○之簽名，則被告甲○○、乙○○已然涉有偽造文書罪嫌云云。惟查：
    １、本件聲請人丙○○於九十七年十二月十七日偵查中固指
        稱：於九十四年一月十一日，伊並未與被告二人談論退
        出公司之事，伊是說伊不實際參與經營等語。然聲請人
        丙○○於九十四年三月十八日警詢時陳稱：伊與甲○○
        於九十三年十二月二十五共同經營「阿布的家」公司，
        並於九十四年一月十一日協議拆夥等語明確，是聲請人
        丙○○前後供述不一，其所述是否屬實，即非無疑。
    ２、又被告甲○○於九十七年七月十八日偵查時供稱：因丙○○盜開伊支票，所以乙○○提議要解散公司，於九十
        四年一月間，乙○○與丙○○均同意辦理公司解散登記
        等語，核與聲請人丙○○於前開警詢時所述相符，參酌
        聲請人丙○○、丁○○於九十七年六月十七日刑事告訴
        狀中自承：聲請人丙○○實際出資，經聲請人丁○○同
        意掛名為股東，與被告甲○○、乙○○共同開設「阿布
        的家實業有限公司」，惟聲請人丙○○、丁○○與被告
        甲○○、乙○○在經過一段時間公司試行營運到公司成
        立正式運作後，發現對公司的經營理念有異，聲請人丙○○遂於九十四年一月十一日向被告甲○○、乙○○二
        人表示退出公司等語，足認聲請人丙○○與被告甲○○
        、乙○○確有達成解散公司之合意。故被告乙○○於九
        十七年十二月十七日偵查時供稱：於九十四年一月十或
        十一日，伊、甲○○及丙○○三人約在麥當勞見面，商
        談內容為丙○○盜用甲○○的票並跳票而發生糾紛，當
        場討論是否不要繼續經營，結果大家一致同意要結束，
        丙○○當場還叫甲○○去會計師事務所取回印章，丙○○及甲○○授權伊全權處理公司解散事宜等語，應堪可
        採。
    ３、再者，阿布的家企業有限公司之全體股東為被告乙○○
        、甲○○及聲請人丁○○三人，被告乙○○並登記為公
        司董事等情，此有阿布的家企業有限公司之公司設立登
        記表一份附卷可稽。被告乙○○既登記為公司董事，依
        公司法第一百零八條有執行業務並代表公司之職權，其
        自得因上開公司已具有公司法第一百十三條準用第七十
        一條第一項第三款之解散事由，而辦理公司解散登記。
        是被告乙○○既已獲全體股東同意並授權辦理公司解散
        登記情形下，聲請人丁○○雖未於該系爭股東同意書上
        親筆簽名，而係由被告乙○○或經被告乙○○同意之他
        人代簽，此乃簽名之代行，尚難遽認系爭股東同意書上
        之「丁○○」署名係屬偽造。揆諸前述，被告甲○○、
        乙○○並未該當刑法上偽造文書之構成要件，從而，聲
        請人丙○○、丁○○指訴被告乙○○、甲○○偽造文書
        犯行云云，當非可採。
（三）此外，臺灣臺北地方法院檢察署檢察官九十八年度偵字第
      一三九二四號不起訴處分書及臺灣高等法院檢察署檢察長
      九十九年度上聲議字第二二九四號處分書之理由中均已就
      此部分之卷證資料詳為審酌並予以指駁，並無重要事證漏
      未審酌之處，亦無適用法令有何違誤之情，是聲請人丙○○、丁○○空言指摘偵查機關有應調查證據而未予調查之
      違誤及違背論理與經驗法則云云，實無可採。
五、綜上所述，聲請人丙○○、丁○○所指被告乙○○、甲○○
    涉犯偽造文書犯行，原臺灣臺北地方法院檢察署檢察官不起
    訴處分書及臺灣高等法院檢察署檢察長駁回再議處分書中既
    已詳予調查偵查卷內所存證據，並敘明所憑證據及判斷理由
    ，且原處分所載證據取捨及事實認定之理由，亦無違背經驗
    法則、論理法則及證據法則之情事，是臺灣臺北地方法院檢
    察署檢察官及臺灣高等法院檢察署檢察長以被告乙○○、甲○○犯罪嫌疑不足分別予以不起訴處分及駁回再議之聲請，
    於法並無違誤，本件聲請交付審判意旨猶執前詞，對於原臺
    灣高等法院檢察署檢察長處分加以指摘求予審判，非有理由
    ，應予駁回。
六、依刑事訴訟法第二百五十八條之三第二項前段，裁定如主文
    。
中    華    民    國    99    年     5    月    31    日
                   臺灣臺北地方法院刑事第六庭
                       審判長法  官  張永宏
                             法  官  林晏如
                             法  官  雷淑雯
上正本證明與原本無異。
本裁定不得抗告。
                             書記官  胡詩唯
中    華    民    國    99    年     5    月    31    日

司法院資訊處製作；財團法人民間司法改革基金會備份。
